【裁判字號】    88,簡上,18
【裁判日期】    890106
【裁判案由】    違反著作權法
【裁判全文】
臺灣嘉義地方法院刑事判決                          八十八年度簡上字第一八號
    上  訴  人  丁○○
    即  被  告
    選任辯護人  吳啟勳
右列上訴人因違反著作權法案件，不服本院嘉義簡易庭八十七年度嘉簡字第六五三號
中華民國八十八年三月二十六日第一審判決（臺灣嘉義地方法院檢察署聲請簡易判決
處刑案號：八十七年度偵字第五六七四號、第五七九三號），提起上訴，本院管轄之
第二審合議庭判決如左：
    主  文
原判決撤銷。
丁○○無罪。
    理  由
一、聲請意旨略以：上訴人即被告丁○○係嘉義縣大林鎮○○路二０一號及四維街四
    七號「快樂城ＫＴＶ」及「溫莎ＫＴＶ茶藝館」之負責人，未經告訴人弘音企業
    有限公司（以下簡稱弘音公司）之授權，分別自民國（下同）八十七年三月及八
    十六年七、八月間起，擅自將告訴人獨家代理發行之視聽著作「愛你無條件」、
    「空笑夢」、「最佳男主角」、「流浪到淡水」、「ＢＡＤ  ＢＯＹ」、「姊妹
    」等歌曲之伴唱帶及「陳雷ＴＯＰ黃金版」家用ＬＤ，置於上開「快樂城ＫＴＶ
    」、「溫莎ＫＴＶ茶藝館」內供客人點歌播放，以此公開播送之方法侵害告訴人
    之著作權，經告訴人訴請偵辦，因認被告涉有違反著作權法第九十二條之罪嫌。
二、按犯罪事實應依證據認定之，無證據不得推定其犯罪事實；不能證明被告犯罪者
    ，應諭知無罪之判決，刑事訴訟法第一百五十四條、第三百零一條第一項前段分
    別定有明文。且認定犯罪事實所憑之證據，雖不以直接證據為限，間接證據亦包
    括在內，然無論直接或間接證據，其為訴訟上之證明，須於通常一般之人均不致
    於有所懷疑，而得確信其為真實之程度者，始得據之為有罪之認定，倘其證明尚
    未達到此一程度，而有合理性懷疑之存在時，即無從為有罪之認定，此有最高法
    院七十六年台上字第四九八六號判例意旨可資參照。又告訴人之告訴，本以使被
    告受刑事訴追為目的，故其陳述是否與事實相符，自應調查其他證據，以資審認
    ，茍其所為攻擊之詞，尚有瑕疵，則在此瑕疵未予究明以前，即不能據採為斷罪
    之基礎，此亦有最高法院六十九年台上字第一五三一號判決意旨參照。
三、聲請人認上訴人即被告丁○○涉有違反著作權法第九十二條犯行，無非係以聲請
    意旨所載犯罪事實業據上訴人即被告黃坤生坦承不諱，核與告訴人弘音公司之代
    理人曹宗禮於警訊時之指訴相符，並有「愛你無條件」、「空笑夢」、「最佳男
    主角」、「流浪到淡水」、「ＢＡＤ  ＢＯＹ」、「姊妹」伴唱帶各一捲及「陳
    雷ＴＯＰ黃金版」ＬＤ一片扣案可資佐證為其主要論罪依據。然訊據上訴人即被
    告丁○○固坦承有將告訴人獨家代理發行之視聽著作「愛你無條件」、「空笑夢
    」、「最佳男主角」、「流浪到淡水」、「ＢＡＤ  ＢＯＹ」、「姊妹」等歌曲
    之伴唱帶各一捲及「陳雷ＴＯＰ黃金版」ＬＤ一片，分別置於上開「快樂城ＫＴ
    Ｖ」及「溫莎ＫＴＶ茶藝館」內供客人點歌播放之事實，惟堅決否認涉有上開違
    反著作權法之犯行，辯稱：上開扣案之伴唱帶及「陳雷ＴＯＰ黃金版」ＬＤ一片
    ，均係其合法購入並經取得授權等語。經查：
    (一)扣案「愛你無條件」、「空笑夢」、「最佳男主角」、「流浪到淡水」、「
        ＢＡＤ  ＢＯＹ」、「姊妹」等歌曲之伴唱帶各一捲，均係被告於八十六年
        十二月十七日向瑞影企業有限公司（以下簡稱瑞影公司）於嘉義縣市之經銷
        商即樂卡視聽有限公司（以下簡稱樂卡公司）所購入，並由證人甲○○代理
        瑞影公司與被告簽訂契約，合法取得於上開「快樂城ＫＴＶ」內公開播送之
        權利，此業經證人乙○○即樂卡公司之代表人、證人甲○○即樂卡公司之業
        務員於本院審理時證述在卷（本院卷第五一頁背面、第五二頁），告訴代理
        人戊○○雖經本院諭知提出告訴人與瑞影公司間之契約書，仍拒不提出，然
        告訴人確有授與瑞影公司獨立授權業者公開播放之權利，此亦經告訴代理人
        戊○○於本院審理時陳述在卷（本院卷第一六頁背面），足徵證人甲○○及
        乙○○上開所證各節，應屬真實，被告辯稱扣案「愛你無條件」、「空笑夢
        」、「最佳男主角」、「流浪到淡水」、「ＢＡＤ  ＢＯＹ」、「姊妹」等
        歌曲之伴唱帶各一捲，均係被告向經告訴人授權得獨立授與業者公開播放權
        利之瑞影公司嘉義縣市代理商樂卡公司所購買，並合法取得公開播放之權利
        等語，自堪採信，此外，復有瑞影公司與樂卡公司之契約書一份、瑞影公司
        送貨單五份、樂卡公司送貨單及樂卡公司以瑞影公司經銷商資格代理瑞影公
        司與客戶所簽訂之契約範本各一份附於本院卷（第二一頁、第二三頁至第二
        七頁、第五八頁、第五九頁）可按，告訴人代理人戊○○指訴扣案「愛你無
        條件」、「空笑夢」、「最佳男主角」、「流浪到淡水」、「ＢＡＤ  ＢＯ
        Ｙ」、「姊妹」等歌曲之伴唱帶各一捲，均係未經告訴人授權得公開播映之
        伴唱帶云云，均與事實不符，委難採信。
    (二)扣案「陳雷ＴＯＰ黃金版」ＬＤ一片，係被告向優必勝公司所購買，經雅歌
        傳播有限公司（以下簡稱雅歌公司）授權被告於上開「溫莎ＫＴＶ茶藝館」
        內公開播放等事實，業據被告供明在卷，核與證人葉正佑即優必勝公司業務
        員於本院審理時所證情節相符，而雅歌公司係經告訴人授權發行ＬＤ，並有
        授權業者公開播放權利之代理經銷商，且同業間確偶有為之出售告訴人所發
        行之相關視聽產品等情，亦經告訴代理人戊○○於本院審理時指陳在卷（本
        院卷第一六頁、第七０頁背面、第一一三頁背面），足徵證人葉正佑上開所
        證各節，應堪採信，雖經本院勘驗扣案之「陳雷ＴＯＰ黃金版」ＬＤ結果，
        該片ＬＤ外裝封面係貼有家用字樣之白色標籤，然該片ＬＤ上則係貼有圓形
        之泛黃色標籤，顏色與外裝封面所貼之白色家用標籤有顯著之差異，此有勘
        驗筆錄一份附於本院卷（第九七頁、第九八頁）可考，而告訴人向以標籤顏
        色辨識家用帶及公播帶，家用帶係貼有白色標籤，公播帶則係貼有黃色標籤
        ，此業據告訴代理人戊○○於本院審理時指訴無訛（本院卷第一六頁背面）
        ，是果若扣案之「陳雷ＴＯＰ黃金版」ＬＤ係被告所購買之家用帶，而非經
        授權之公播帶，衡情該片ＬＤ上所貼之標籤顏色應均與外裝封面上所貼之標
        籤一致，二者顏色應無差距之可能，且被告供稱扣案之ＬＤ外裝封面係與其
        共同經營上開「溫莎ＫＴＶ茶藝館」之股東另行購得之家用帶，持以質問何
        以被告所購得之ＬＤ價格高達新台幣四千餘元後，遺留於上開「溫莎ＫＴＶ
        茶藝館」內等情，復經證人丙○○於本院審理時證稱屬實（本院卷第一一三
        頁），自不得僅以扣案之ＬＤ外裝封面係貼有家用字樣之白色標籤，逕認該
        片ＬＤ即係未經合法授權之家用帶，是扣案之「陳雷ＴＯＰ黃金版」ＬＤ應
        係被告透過優必勝公司向經告訴人授權得獨立授與業者公開播映權利之雅歌
        公司所購買，並合法取得公開播放權利之ＬＤ，至為灼然，被告此部分之所
        辯，洵堪採信，此外，並有雅歌影碟使用協議書及弘音「雅歌歡唱」影碟播
        映證明書各一份附於本院卷（第二八頁至第三一頁）足憑，告訴代理人戊○○空言指訴扣案之「陳雷ＴＯＰ黃金版」ＬＤ係未經告訴人授權得公開播映
        之家用帶云云，亦顯與事實有違，不足採信。
    (三)縱上所述，扣案「愛你無條件」、「空笑夢」、「最佳男主角」、「流浪到
        淡水」、「ＢＡＤ  ＢＯＹ」、「姊妹」伴唱帶各一捲及「陳雷ＴＯＰ黃金
        版」ＬＤ一片，既均係其合法購入並經取得授權得公開播映之伴唱帶，則被
        告將之分別置於上開「快樂城ＫＴＶ」及「溫莎ＫＴＶ茶藝館」內公開播映
        供客人點歌播放，當無侵害告訴人之著作權可言，自不能僅憑告訴代理人戊○○上開與事實全然相悖之指訴，逕行推測被告涉犯違反著作權法第九十二
        條罪嫌，此外，復查無其他積極證據足證被告涉有上開違反著作權法第九十
        二條之犯行，揆諸前揭規定與判例意旨，依法自應為無罪判決之諭知。
四、原審未詳查扣案上開伴唱帶及ＬＤ係均經告訴人授與公開播映權，而為被告簡易
    判決處刑，自有未洽，被告上訴意旨指摘原判決認事用法不當，為有理由，應由
    本院撤銷改判，諭知被告無罪之判決。
據上論斷，應依刑事訴訟法第四百五十五條之一第一項、第三項、第三百六十九條第
一項前段、第三百六十四條、第三百零一條第一項，判決如主文。
本案經檢察官葉耿旭到庭執行職務。
中      華      民      國    八十九    年      一      月      六      日
                              臺灣嘉義地方法院刑事第一庭
                                  審判長法官  陳  清  溪
                                        法官  陳  卿  和
                                        法官  吳  麗  英
右正本證明與原本無異。
本件不得上訴。
中      華      民     國    八十九     年      一      月      七      日
                                        書記官 李  子  英


司法院資訊處製作；財團法人民間司法改革基金會備份。
